最高法院刑事判決　　　　　　　　　　111年度台上字第286號
上　訴　人　梁正吉


上列上訴人因違反毒品危害防制條例案件，不服臺灣高等法院臺
南分院中華民國110 年10月28日第二審判決（110 年度上訴字第
1008號，起訴案號：臺灣臺南地方檢察署107 年度偵字第 19751
號、108 年度偵字第5316、9586號），提起上訴，本院判決如下
：
    主  文
上訴駁回。                             
    理  由
一、按刑事訴訟法第377 條規定，上訴於第三審法院，非以判決
    違背法令為理由，不得為之。是提起第三審上訴，應以原判
    決違背法令為理由，係屬法定要件。如果上訴理由書狀並未
    依據卷內訴訟資料，具體指摘原判決不適用何種法則或如何
    適用不當，或所指摘原判決違法情事，顯與法律規定得為第
    三審上訴理由之違法情形，不相適合時，均應認其上訴為違
    背法律上之程式，予以駁回。
二、本件原判決認定上訴人梁正吉有原判決事實欄及其附表（下
    稱附表）一、附表二所載之犯行明確，經比較新舊法，因而
    維持第一審論處上訴人轉讓第一級毒品5 罪、修正前販賣第
    一級毒品15罪，並依修正前毒品危害防制條例第17條第2 項
    及（附表二部分）刑法第59條規定遞予減輕其刑後，分別處
    刑，並諭知沒收宣告及定應執行有期徒刑10年4 月之判決，
    駁回其在第二審之上訴。已詳述認定犯罪事實所憑之證據及
    其認定之理由。從形式上觀察，並無足以影響判決結果之違
    法情形存在。且查：
㈠、毒品危害防制條例第17條第1 項所稱「供出毒品來源，因而
    查獲其他正犯或共犯者」，係指被告供出毒品來源之相關資
    料，諸如前手之姓名、年籍、住居所或其他足資辨別之特徵
    等，使調查或偵查犯罪之公務員因而對之發動調查或偵查並
    破獲者而言，申言之，被告之「供出毒品來源」，與調查或
    偵查犯罪之公務員對之發動調查或偵查並進而破獲之間，論
    理上須具有先後之因果關係及關聯性，始足合於要件。原判
    決依據卷內臺南市政府警察局刑事警察大隊函暨檢附之員警
    職務報告、刑事案件移送書、通訊監察譯文等證據資料，說
    明：上訴人於民國107 年11月1 日經警查獲本案後，雖於偵
    查中供稱其毒品來源為呂高銘，最近的毒品來源是綽號叫「
    自殺」的蘇紫明等語；惟臺南市政府警察局刑事警察大隊偵
    一隊於107 年9 月19日即已備卷向臺灣臺南地方法院聲請對
    綽號「自殺」之男子執行通訊監察，並查知其真實姓名為蘇
    紫明；另對上訴人實施通訊監察期間，即已知悉綽號「高銘
    」男子真實姓名為呂高銘及其販賣毒品之事證，並將相關通
    訊監察內容陳報法院，是則在上訴人於107 年11月1 日供出
    毒品來源前，偵查機關即已掌握上訴人毒品上游為蘇紫明及
    呂高銘之事證，上訴人到案後僅係提示譯文供其指認，員警
    查獲蘇紫明、呂高銘涉犯販賣、轉讓第一級毒品予上訴人犯
    行，既非基於上訴人之供出毒品來源，已不具有因果關係及
    關聯性，即與上開減輕或免除其刑之規定不符（見原判決第
    5 至7 頁），洵無違誤可指。上訴意旨謂：毒品危害防制條
    例第17條第1 項並未規定監察機關監聽毒品來源即不予獲得
    減刑之機會，原判決未依規定減輕其刑，有判決適用法規不
    當之違誤等語，係徒憑己意，任意指摘，自非適法之第三審
    上訴理由。
㈡、刑法第59條所規定酌量減輕其刑，必於犯罪之情狀顯可憫恕
    ，認科以法定最低度刑仍嫌過重者，始有其適用。而是否適
    用上揭規定酌量減輕其刑，係刑法賦予法院得依職權裁量之
    事項，未依該規定減輕其刑，既不違背法令，自不得執為提
    起第三審上訴之理由。原審審酌上訴人所犯事實欄一、㈠（
    即附表一）所載之轉讓第一級毒品各罪之犯罪情狀，認無可
    憫恕之事由，未依該條規定酌減其刑，已於原判決詳予說明
    其理由（見原判決第7至8頁），核屬法院得依職權裁量之事
    項，洵無違法、失當可言。上訴意旨略謂：原判決關於轉讓
    第一級毒品部分未依刑法第59條規定減輕其刑，有判決適用
    法規不當之違誤等語，殊非適法之第三審上訴理由。
㈢、刑之量定，係屬事實審法院得依職權自由裁量之事項，苟已
    以行為人之責任為基礎，並審酌刑法第57條各款所列情狀而
    合於法律規定之範圍，並無違反公平、比例及罪刑相當原則
    而濫用其裁量者，即不得遽指為違法。原審就上訴人所犯各
    罪之犯行，以其責任為基礎，具體審酌刑法第57條所定各情
    ，予以綜合考量，復考量各罪之整體關係及上訴人責任，而
    維持第一審法院所為各罪刑之量定及所定之應執行刑（有期
    徒刑10年4 月），已記明其量刑之理由（見原判決第8 至 9
    、11至12頁），既未逾越法定刑範圍，復無違反罪責原則、
    公平原則之情事，自無違法可言。上訴意旨徒謂：本件附表
    一、二合計各罪應執行刑可量有期徒刑9 年9 月，原判決定
    應執行刑10年4 月，實屬過重，同有未載理由之違誤等語。
    係就原審量刑裁量權之適法行使，任意指摘，依上述說明，
    同非合法之第三審上訴理由。
三、以上及其餘上訴意旨，核與法律規定得為第三審上訴理由之
    違法情形不相適合。依上說明，應認其上訴為違背法律上之
    程式，予以駁回。
據上論結，應依刑事訴訟法第395條前段，判決如主文。
中    華    民    國   111    年    1     月    6     日
                  刑事第二庭審判長法  官  林  勤  純  
                                  法  官  莊  松  泉  
                                  法  官  李  釱  任  
                                  法  官  吳  秋  宏  
                                  法  官  王  梅  英  
本件正本證明與原本無異
                                  書記官
中    華    民    國   111    年    1     月    13    日